【裁判字號】    99,訴,537
【裁判日期】    990609
【裁判案由】    違反槍砲彈藥刀械管制條例
【裁判全文】
臺灣高雄地方法院刑事判決               99年度訴字第537號
公  訴  人  臺灣高雄地方法院檢察署檢察官
被      告  甲○○
指定辯護人  本院公設辯護人  陳信凱
上列被告因違反槍砲彈藥刀械管制條例案件，經檢察官提起公訴
（98年度偵字第27492 號），本院判決如下：
    主  文
甲○○犯非法持有可發射子彈具殺傷力之槍枝罪，處有期徒刑參
年貳月；併科罰金新臺幣伍萬元，罰金如易服勞役，以新臺幣壹
仟元折算壹日。扣案之仿WALTHER 廠PPK/S 型半自動手槍、換裝
土造金屬槍管而成之改造手槍壹枝（含彈匣壹個、槍枝管制編號
0000000000號），沒收。
    事  實
一、甲○○明知具有殺傷力之改造手槍係槍砲彈藥刀械管制條例
    所管制之物品，未經中央主管機關許可，不得持有，竟仍基
    於持有具殺傷力之改造手槍之犯意，於92年8 月22日起至98
    年9 月10日遭查獲前某日（起訴書誤認係81、82年間某日，
    應予更正），在向某不詳真實姓名年籍之成年人購入可發射
    子彈具有殺傷力之仿WALTHER 廠PPK/S 型半自動手槍、換裝
    土造金屬槍管而成之改造手槍1 枝（含彈匣1 個，槍枝管制
    編號：0000000000號）後，無故藏放在其位於高雄縣橋頭鄉
    ○○村○○路53號之住處內而持有之。嗣於98年9 月10日9
    時20分許，經警據報持本院核發之搜索票前往甲○○上址住
    處執行搜索，在上址2 樓房間扣得前開可發射子彈具有殺傷
    力之改造手槍1 枝（含彈匣1 個），而查悉上情。
二、案經高雄市政府警察局三民第一分局報請臺灣高雄地方法院
    檢察署檢察官偵查起訴。
    理  由
甲、證據能力部分：
一、按「法院或檢察官得囑託醫院、學校或其他相當之機關、團
    體為鑑定，或審查他人之鑑定，並準用第203 條至第206 條
    之1 之規定」、「鑑定之經過及其結果，應命鑑定人以言詞
    或書面報告」，刑事訴訟法第208 條第1 項前段、第206 條
    第1 項分別定有明文，是經檢察官囑託相當之機關為鑑定後
    ，經鑑定人以書面報告其鑑定之結果者，該鑑定書面雖屬被
    告以外之人於審判外之書面陳述，惟其屬刑事訴訟法第159
    條第1 項所謂之「法律有規定者」，故不受該條項規定「不
    得作為證據」之限制，而具有證據能力；又檢察官因實務現
    實需求，就特定案件類型認當然有鑑定之必要者，基於檢察
    一體原則，得由該管檢察長概括選任鑑定機關，是司法警察
    等偵查輔助人員於案件未移送檢察官偵辦前之調查犯罪階段
    ，依據檢察長之概括授權，先行將證物送請檢察機關預先核
    定之專責鑑定人或鑑定機關實施鑑定，該鑑定人或鑑定機關
    亦應視同受承辦檢察官所選任或囑託而執行鑑定業務。經查
    本案卷附內政部警政署刑事警察局98年10月19日刑鑑字第09
    80133626號鑑驗書，係高雄市政府警察局三民第一分局，依
    檢察機關事先概括授權囑託而送請內政部警政署刑事警察局
    所為之書面鑑定報告，揆之上開說明，自具有證據能力，並
    得作為本件認定犯罪事實之依據。
二、被告以外之人於審判外之言詞或書面陳述，除法律有規定者
    外，不得作為證據；被告以外之人於審判外之陳述，雖不符
    刑事訴訟法第159 條之1 至之4 之規定，然經當事人於審判
    程序同意作為證據，法院審酌該言詞陳述或書面陳述作成時
    之情況，認為適當者，亦得為證據；刑事訴訟法第159 條第
    1 項、第159 條之5 第1 項分別定有明文。本判決認定事實
    所引用之其餘證據資料，均非公務員違背法定程序所取得，
    檢察官、被告甲○○（下稱被告）及辯護人於本院審理時均
    同意作為認定事實之證據，且審酌各該證人或書面陳述作成
    時之情況，並無違法不當或證明力明顯過低之瑕疵，認為以
    之作為證據為適當，均得作為證據。
乙、實體部分：
一、訊據被告於本院審理時對其持有仿WALTHER 廠PPK/S 型半自
    動手槍、換裝土造金屬槍管而成之改造手槍1 枝（含彈匣1
    個，槍枝管制編號：0000000000號）之事實坦承不諱，復有
    上揭槍枝扣案可佐，且所查扣之上開槍枝，經送內政部警察
    署刑事警察局鑑定結果為：「送鑑手槍1 枝（槍枝管制編號
    0000000000號），認係改造手槍，由仿WALTHER 廠PPK/S 型
    半自動手槍製造之槍枝、換裝土造金屬槍管而成，擊發功能
    正常，可供擊發適用子彈，認具殺傷力」等情，有該局98年
    10月19日刑鑑字第0980133626號鑑驗書及鑑驗照片在卷足憑
    （偵卷第16、17頁），復有高雄市政府警察局三民第一分局
    搜索扣押筆錄、扣押物品目錄表、查獲槍彈照片等事證附卷
    可稽（警卷第20至26、41、43頁），核與事實相符，堪予採
    信。從而，本件事證明確，被告犯行，洵堪認定，應依法論
    科。
二、公訴意旨雖以被告於警詢、偵訊時之自白，主張被告係於81
    、82年間某日即向不詳男子取得而持有扣案槍枝之事實，而
    被告於本院審理中則改稱係於98年10月29日結婚前持有上揭
    槍枝之自白（本院卷第65至67頁）。經查：
  (一)按被告之自白，不得作為有罪判決之唯一證據，仍應調查其
    他必要之證據，以察其是否與事實相符，刑事訴訟法第156
    條第2 項定有明文。苟被告所為自白某部分之虛擬致與真實
    不符，即應限制該部分自白事實之證明範圍。公訴人所舉被
    告於警詢及偵查中之筆錄，均是以被告身分所為之陳述，尚
    無從遽援為不利被告此部分認定之依據，是被告是否確係於
    81、82年間某日即向不詳男子取得而持有扣案槍枝之犯罪事
    實，自仍須調查其他相關事證，相互勾稽，以資判斷。惟依
    被告原先所稱其於81、82年持有本案槍械，且扣案槍械僅長
    期置放、並未使用云云（本院卷第41頁），惟被告為68年7
    月24日生，於81、82年間僅為13或14歲之少年，涉事未深，
    豈在斯時即動念且有資力購置改造手槍，又售槍者衡情應不
    致販售改造手槍予尚為稚齡少年之被告，凡此均有疑竇之處
    ；尤其被告於92年7 月31日因施用毒品入台灣高雄看守所附
    設勒戒處所觀察勒戒中高雄少年觀護所，於同年8 月21日因
    無繼續施用傾向出所，此有臺灣高等法院被告前案紀錄表、
    在監在押全國紀錄表附卷可稽（本院卷第4 、7 頁），是在
    被告自由受拘束近1 月期間，竟對其所持有藏放之扣案槍枝
    ，毫不置理，不聞不問，亦不合常理；此外，亦與被告於本
    院審理中改稱係於98年10月29日結婚前持有扣案槍枝之自白
    （本院卷第65至67頁），有所齟齬，可見被告原先所謂於81
    、82年即持有扣案槍械之自白，難以憑採。
  (二)又查被告於92年8 月22日（即因施用毒品入所觀察勒戒出所
    之翌日）之前，人身自由曾遭受禁錮，此有臺灣高等法院被
    告前案紀錄表、在監在押全國紀錄表附卷可稽（本院卷第4
    、7 頁），被告於本院審理稱其係於98年10月29日結婚前持
    有本案槍枝（本院卷第65至67頁），並有被告戶籍資料查詢
    結果附卷可參（本院卷第20頁），而其係於同年9 月10日9
    時20分遭警持搜索票搜索查獲扣案槍枝，正是其結婚之前，
    故在92年8 月22日即被告出所後翌日起至97年9 月10日遭查
    獲前之間某日，方從某真實姓名不詳本案槍彈持有者購得扣
    案槍枝之情，應堪憑認。
三、論罪科刑：
  (一)被告供述係於81、82年月間即持有扣案槍枝云云固難採認，
    惟此屬被告行為繼續時間長短之審酌，本院所認係於92年8
    月22日即被告出所後翌日起至97年9 月10日遭查獲前之間某
    日為被告真正持有扣案槍枝之日，僅屬犯罪時間之更正，尚
    不影響本件被告非法持有扣案槍枝犯行之認定。又被告持有
    扣案槍枝至97年9 月10日遭查獲之日止，被告非法持有之行
    為仍屬行為繼續中（最高法院88年第8 次刑事庭會議決議同
    旨可參），自應依繼續犯行為完成時（即查獲當時）之法律
    處斷之，而不生新舊法比較之問題。核被告所為，係違反槍
    砲彈藥刀械管制條例第8 條第4 項之未經許可持有具殺傷力
    之改造槍枝罪（按槍砲彈藥刀械管制條例雖係於72年6 月27
    日制定公布，並於74年1 月18日、79年7 月16日、85年9 月
    25日、86年11月24日、89年7 月5 日、90年11月14日、93年
    6 月2 日、94年1 月26日、97年11月26日及98年5 月27日迭
    有修正，惟本件並無新舊法比較之問題，而應逕行適用現行
    之槍砲彈藥刀械管制條例之規定。檢察官認為本件經比較新
    舊法後，應適用79年7 月16日修正之槍砲彈藥刀械管制條例
    第10條第3 項之規定論處被告罪行，容有誤會，堪認係誤引
    法條，起訴法條應予更正，附此敘明）
  (二)本院審酌被告明知非法持有具殺傷力之槍械，對社會治安造
    成之潛在危害甚大，並可能對他人之生命安全構成威脅，故
    為我國法令所明文禁止，並為治安機關嚴加查緝對象，竟仍
    未經許可而無故持有具殺傷力之槍枝，所為惡性匪淺，應予
    非難，惟念被告坦認犯行，犯後態度尚佳，且其雖持有前揭
    槍枝，但尚查無以之從事犯罪之情事，並慮及其持有槍枝之
    數量僅1 枝，尚屬非鉅，及斟酌檢察官之求刑有期徒刑3 年
    之最低刑度略嫌過輕等一切情狀，從寬量處有期徒刑3 年2
    月之刑，併科罰金新臺幣5 萬元，又罰金部分並諭知以新臺
    幣1 千元折算1 日之易服勞役折算標準，以資懲儆。另刑法
    第59條之酌量減輕其刑，必於犯罪之情狀，在客觀上足以引
    起一般同情，認為即予宣告法定最低度刑期，猶嫌過重者，
    始有其適用，本件被告所為持有扣案槍枝之犯行，在客觀上
    尚難認可以引起一般同情，自無從依刑法第59條之規定，酌
    量減輕其刑，附此敘明。
  (三)又扣案仿WALTHER 廠PPK/S 型半自動手槍、換裝土造金屬槍
    管而成之改造手槍1 枝（含彈匣1 個，槍枝管制編號：0000
    000000號），具殺傷力，已如前述，自係槍砲彈藥刀械管制
    條例第4 條第1 項第1 款所定之槍砲，係屬違禁物，應依刑
    法第38條第1 項第1 款之規定宣告沒收之，併此敘明。
據上論斷，應依刑事訴訟法第299 條第1 項前段，槍砲彈藥刀械
管制條例第8 條第4 項，刑法第11條前段、第42條第3 項前段、
第38條第1 項第1 款，判決如主文。
本案經檢察官乙○○到庭執行職務
中    華    民    國    99    年    6     月    9     日
              刑事第八庭  審判長法  官  王伯文
                                法  官  謝宗翰
                                法  官  林建鼎
以上正本證明與原本無異。
如不服本判決應於收受本判決後10日內向本院提出上訴書狀，並
應敘述具體理由，如未敘述上訴理由者，應於上訴期間屆滿後20
日內補提理由書狀於本院（均須按他造當事人之人數附繕本）「
切勿逕送上級法院」。
中    華    民    國    99    年    6     月    11    日
                                書記官  林怡君
附錄本案論罪科刑法條：
槍砲彈藥刀械管制條例第8 條第1 項、第4 項：
未經許可，製造、販賣或運輸鋼筆槍、瓦斯槍、麻醉槍、獵槍、
空氣槍或第4 條第1 項第1 款所定其他可發射金屬或子彈具有殺
傷力之各式槍砲者，處無期徒刑或5 年以上有期徒刑，併科新臺
幣1千 萬元以下罰金。
未經許可，持有、寄藏或意圖販賣而陳列第1 項所列槍枝者，處
3 年以上10年以下有期徒刑，併科新臺幣700 萬元以下罰金。
中華民國刑法施行法 (民國98年6 月10日修正)
第1 條之1
（罰金貨幣單位與罰鍰倍數）
中華民國94年1 月7 日刑法修正施行後，刑法分則編所定罰金之
貨幣單位為新臺幣。
94年1 月7 日刑法修正時，刑法分則編未修正之條文定有罰金者
，自94年1 月7 日刑法修正施行後，就其所定數額提高為30倍。
但72年6 月26日至94年1 月7 日新增或修正之條文，就其所定數
額提高為3 倍。

司法院資訊處製作；財團法人民間司法改革基金會備份。
